最高法院民事裁定　　　　　　　一○○年度台聲字第一九二號
聲　請　人　侯施素定
代　理　人　許 坤 立律師
上列聲請人因與蔡順益間聲請假扣押事件，聲明異議，對於中華
民國九十九年九月三十日本院裁定（九十九年度台抗字第七五六
號），聲請再審，本院裁定如下：
    主  文
聲請駁回。
聲請程序費用由聲請人負擔。
    理  由
本件聲請人主張本院九十九年度台抗字第七五六號確定裁定（下
稱原確定裁定）有民事訴訟法第四百九十六條第一項第一款規定
之情形，對之聲請再審，係以：前程序第二審認定相對人蔡順益
假扣押所欲保全執行之債權範圍及有無超額查封未併計假扣押查
封債務人黃寶雪之不動產價值，並維持台灣台中地方法院（下稱
台中地院）民國九十六年一月十六日九十一年度執全字第二九二
八號執行命令，均有違誤。原確定裁定遽駁回伊之再抗告，適用
法規顯有錯誤云云，為其論據。惟按民事訴訟法第五百零七條準
用第四百九十六條第一項第一款所謂適用法規顯有錯誤，係指確
定裁定所適用之法規顯然不合於法律規定，或與司法院現尚有效
及大法官（會議）之解釋，或本院現尚有效之判例顯有違反，或
消極的不適用法規顯然影響裁判者而言，不包括裁定理由矛盾、
理由不備、取捨證據失當、調查證據欠週、漏未斟酌證據、認定
事實錯誤之情形在內。本件前程序第二審裁定以：相對人以聲請
人及黃寶雪等人對伊負欠連帶保證（借款）債務新台幣（下同）
三千萬元，於九十三年二月間持台灣嘉義地方法院九十三年度裁
全字第一八一號假扣押裁定為執行名義，聲請對聲請人及債務人
之財產於一千二百萬元範圍內執行假扣押，經該法院囑託台中地
院查封聲請人所有坐落台中縣大肚鄉○○段山子頂小段九○之二
二、九○之二三、九○之二五、九○之二六號等四筆土地（下稱
系爭土地）。嗣相對人及他債權人林淑惠提起清償借款本案訴訟
（經台灣高等法院台南分院以九十七年度重上字第六號判決聲請
人等人敗訴後，其等提起上訴），依上開第六號判決內容形式以
觀，相對人債權為本金三千萬元、三千一百萬元及其未償利息、
違約金。至黃寶雪所有遭假扣押查封之嘉義市○路○段一二九之
三七號等土地，業經相對人與黃寶雪於九十七年三月簽訂債務清
償和解書，撤回對黃寶雪之強制執行，則有無超額查封，自不併
計該部分價值。相對人追加查封聲請人所有嘉義市○○段八○之
一六一號等土地價額，未逾系爭假扣押債權，自無超額查封，且
該假扣押所保全之債權尚未獲得清償。聲請人於九十四年十二月
將仍在查封狀態之系爭土地設定本金最高限額二千四百萬元及二
千萬元之抵押權予第三人合作金庫商業銀行股份有限公司、定基
建設有限公司，就其應供強制執行之財產即有隱匿或處分之情事
，台中地院核發上開執行命令諭示其於二十日內塗銷各該抵押權
登記或提供相當擔保，逾期未為塗銷或未供擔保，將予以拘提、
管收，核與強制執行法第二十二條第一項第三款、第二項規定相
符，聲請人之抗告為無理由，爰以裁定予以駁回。聲請人對之提
起再抗告，主張：相對人假扣押所欲保全之債權金額僅為一千二
百萬元，第二審就假扣押債權範圍之認定有誤，所查封之土地亦
有超額查封情事云云。查原確定裁定係依前程序第二審所認定上
開假扣押債權之範圍及未超額查封等情為裁判，該項情事是否無
誤，屬認定事實當否之問題，與原確定裁定適用法規是否顯有錯
誤無涉。原確定裁定認司法院釋字第五八八號解釋，係針對九十
四年六月二十二日修正前行政執行法第十七條有關拘提、管收規
定所為釋示，與強制執行法第二十二條第一項第三款及第二項執
行法院得拘提管收之規定有別，不得比附援用，尤不生違反憲法
第二十三條規定比例原則之問題，亦無適用法規顯有錯誤之情形
。聲請意旨，指摘原確定裁定適用法規顯有錯誤，求予廢棄，非
有理由。
據上論結，本件聲請為無理由。依強制執行法第三十條之一，民
事訴訟法第九十五條、第七十八條，裁定如主文。
中    華    民    國  一○○  年    二    月  二十四  日
                      最高法院民事第六庭
                          審判長法官  陳  國  禎  
                                法官  簡  清  忠  
                                法官  王  仁  貴  
                                法官  葉  勝  利  
                                法官  阮  富  枝  
本件正本證明與原本無異
                                      書  記  官  
中    華    民    國  一○○  年    三    月    七    日
                                                     m